---
title: "Categorical Data Analysis Notebook 1 - Binomial and Poisson"
output: html_notebook
---
**Exercise 1: Football goals**
A football player attempts to score 10 goals and has a 0.4 probability of scoring any individual goal.

1) Distribution of X
Data frame made with {d}ensity function of the {binom}ial distribution.
```{r}
data.frame(x=0:10,p=dbinom(x=0:10,size=10,prob=0.4))
```

2) Probability of exactly 4 goals being scored
dbinom(how_many_times_to_score, how_many_attempts_at_scoring, probability_of_scoring_on_any_given_attempt_to_score)
```{r}
dbinom(4,size = 10, prob = 0.4)
```

3) Probability that at least 7 goals will be scored
```{r}
1 - pbinom(q=6,size=10,prob=0.4) # How likely are you to score at least 7 goals?
```

**Exercise 2: Poisson Distributions**
Number of car accidents in one day in some city follows Poisson distribution with expected value of 2. How likely is it that the number of car crashes on a given day doesn't exceed (is at most) 4?
"At most" - we don't have to substract the cumulative function from 1
```{r}
ppois(4, lambda=2)
```

## Exercises (PL):
### Zadanie 1.
Koszykarz podczas treningu oddaje 10 rzutow za 3 punkty. Prawdopodobienstwo trafienia w pojedynczym rzucie wynosi 0,4. Niech zmienna losowa X
przyjmuje wartosci rowne liczbie celnych rzutow.
(a) Znajd´z rozk lad zmiennej losowej X.
(b) Sporz ,ad´z wykres rozk ladu prawdopodobie´nstwa zmiennej losowej X.
(c) Oblicz prawdopodobie´nstwo, ˙ze koszykarz trafi dok ladnie 6 razy za 3 punkty.
(d) Oblicz prawdopodobie´nstwo, ˙ze koszykarz odda co najwy˙zej 3 celne rzuty za
3 punkty.

**a.**
```{r}
datastuff_polishexercise1 <- data.frame(x=0:10,p=dbinom(x=0:10,size=10,prob=0.4))
datastuff_polishexercise1 # Variable stored for future use, maybe?
```
**b.**
```{r}
#install just ggplot2:
install.packages("ggplot2")
#activate library
library(ggplot2)
```
```{r}
datastuff_polishexercise1 <- data.frame(x=0:10,p=dbinom(x=0:10,size=10,prob=0.4))
ggplot(data=datastuff_polishexercise1,aes(x=x,y=p)) + geom_col()
```
**c.**
```{r}
dbinom(6,size = 10, prob = 0.4)
```

**d.**
```{r}
pbinom(3,size=10,prob=0.4) # How likely are you to score at most 3 goals?
```


### Zadanie 2.
Strzelec oddaje 5 strza l´ow do tarczy. Prawdopodobie´nstwo trafienia
w pojedynczym strzale wynosi 0,8. Niech zmienna losowa X przyjmuje warto´sci
r´owne liczbie celnych strza l´ow. 
(a) Znajd´z rozk lad zmiennej losowej X.
(b) Sporz ,ad´z wykres rozk ladu prawdopodobie´nstwa zmiennej losowej X.
(c) Oblicz prawdopodobie´nstwo, ˙ze strzelec trafi dok ladnie 4 razy w tarcz ,e.
(d) Oblicz prawdopodobie´nstwo, ˙ze strzelec trafi w tarcz ,e co najwy˙zej 3 razy.
(e) Oblicz prawdopodobie´nstwo, ˙ze strzelec trafi w tarcz ,e co najmniej 2 razy

**a.**
```{r}
attempts = 5
p = 0.8
datastuff_polishexercise2 <- data.frame(x=0:attempts,p=dbinom(x=0:attempts,size=attempts,prob=p))
datastuff_polishexercise2
```
**b.**
```{r}
ggplot(data=datastuff_polishexercise2,aes(x=x,y=p)) + geom_col()
```
**c.**
```{r}
dbinom(4,size=5,prob=0.8) # How likely are you to hit exactly 4 darts?
```
**d.**
```{r}
pbinom(3,size=5,prob=0.8) # How likely are you to hit at most 3 darts?
```

**e.**
```{r}
1 - pbinom((2-1),size=5,prob=0.8) # How likely are you to hit at least 2 darts?
# there's a (2-1) in there, so that i remember that the "q" value should be 1 less than in the question
```

### Zadanie 3.
Rodzina pragnie mie´c 3 dzieci. Zak ladaj ,ac niezale˙zno´s´c zdarze´n oraz przyjmuj ,ac, ˙ze prawdopodobie´nstwo urodzenia si,e dziewczynki wynosi 0,483 wyznacz rozk lad prawdopodobie´nstwazmiennej losowej zdefiniowanej jako liczba ch lopc´ow w´sr´od 3 urodzonych w tej rodzinie dzieci. Oblicz warto´s´c oczekiwan ,a oraz wariancj,e tej zmiennej losowej.
```{r}
attempts = 3 # How many children are there going to be?
girl_p = 0.483 # How likely is it that the child will be a girl?
boy_p = 1 - girl_p # How likely is it that the child will be a boy?

# Distribution
children_dist <- data.frame(x=0:attempts,p=dbinom(x=0:attempts,size=attempts,prob=boy_p))
children_dist

# Expected value E(X)
weighted.mean(children_dist$x, children_dist$p)

# Variance Var(X)
attempts * girl_p * boy_p #n * p * q
```

### Zadanie 4.
Za l´o˙zmy, ˙ze pewna zmienna losowa X ma rozk lad dwumianowy z prawdopodobie´nstwem sukcesu p = 0.6. Sporz ,ad´z wykres rozk ladu prawdopodobie´nstwazmiennej losowej X w zale˙zno´sci od liczby do´swiadcze´n n. Przyjmij nast,epuj ,ace
warto´sci: n = 5, 10, 15, 20.
```{r}
probability = 0.6

# This doesn't work for some reason. 
for(i in c(5,10,15,20)) {
  d <- data.frame(x=0:i,p=dbinom(x=0:i,size=i,prob=probability))
  ggplot(data=d,aes(x=x,y=p)) + geom_col()
}

# Do it manually instead. :(
d1 <- data.frame(x=0:5,p=dbinom(x=0:5,size=5,prob=probability))
ggplot(data=d1,aes(x=x,y=p)) + geom_col()

d2 <- data.frame(x=0:10,p=dbinom(x=0:10,size=10,prob=probability))
ggplot(data=d2,aes(x=x,y=p)) + geom_col()

d3 <- data.frame(x=0:15,p=dbinom(x=0:15,size=15,prob=probability))
ggplot(data=d3,aes(x=x,y=p)) + geom_col()

d4 <- data.frame(x=0:20,p=dbinom(x=0:20,size=20,prob=probability))
ggplot(data=d4,aes(x=x,y=p)) + geom_col()
```

### Zadanie 5.
W urnie znajduje si,e pi,e´c kul bia lych i dwie czarne.  Losujemy ze zwracaniem trzy razy po jednej kuli. Poda´c rozk lad prawdopodobie´nstwa liczby wylosowanych kul bia lych i obliczy´c parametry tego rozk ladu.
```{r}
white <- 5
black <- 2
attempts <- 3
d <- data.frame(x=0:attempts,p=dbinom(x=0:attempts,size=3,prob=white/(white+black)))
d

##E(X)
weighted.mean(d$x,d$p)
#Var(X)
n <- 3
p <- 5/7
q <- 1 - p
n * p * q
```


### Zadanie 6.
W firmie produkuj ,acej okna pracownik obs luguje 5 maszyn wytwarzaj ,acych pewien element. Prawdopodobie´nstwo, ˙ze w ci ,agu dnia maszyna nie b ,
edzie wymaga´c naprawy wynosi 0,9. Maszyny pracuj ,a niezale˙znie od siebie.
(a) Wyznaczy´c rozk lad prawdopodobie´nstwa liczby maszyn, kt´ore w ci ,agu dniaich pracy wymaga´c b,ed ,a naprawy.
(b) Sporz ,ad´z wykres rozk ladu prawdopodobie´nstwa tej zmiennej.
(c) Obliczy´c prawdopodobie´nstwo, ˙ze dok ladnie 2 maszyny w ci ,agu dnia wymaga´cb,ed ,a naprawy.
(d) Obliczy´c prawdopodobie´nstwo, ˙ze co najwy˙zej 2 maszyny w ci ,agu dnia wymaga´c b,ed ,a naprawy.
(e) Obliczy´c prawdopodobie´nstwo, ˙ze mniej ni˙z 2 maszyny w ci ,agu dnia wymaga´cb,ed ,a naprawy.

**a.**
```{r}
attempts = 5
works_fine_p = 0.9
needs_fixing_p = 1 - works_fine_p
dist_machines <- data.frame(x=0:attempts,p=dbinom(x=0:attempts,size=attempts,prob=needs_fixing_p))
dist_machines
```

**b.**
```{r}
ggplot(data=dist_machines,aes(x=x,y=p)) + geom_col()
```

**c.**
```{r}
dbinom(2,size = attempts, prob = needs_fixing_p)
```

**d.**
```{r}
pbinom(2,size = attempts, prob = needs_fixing_p)
```

**e.**
```{r}
# note to self to read tasks carefully
pbinom(1, size = attempts, prob = needs_fixing_p)
```

### Zadanie 7.
W pewnej du˙zej firmie w dziale ksi,egowo´sci pracuje 5 os´ob. Prawdopodobie´nstwo nieprzyj´scia do pracy na skutek choroby ka˙zdej z nich wynosi 0.1
Obliczy´c prawdopodobie´nstwo tego ˙ze:
(a) wszystkie osoby przyjd ,a do pracy.
(b) trzy osoby nie przyjd ,a do pracy.
(c) wi,ecej ni˙z dwie osoby nie przyjd ,a do pracy

**a.**
```{r}
attempts = 5
sick_p = 0.1
healthy_p = 1 - sick_p

dbinom(attempts, size = attempts, prob = healthy_p)
```

**b.**
```{r}
dbinom(3, size = attempts, prob = sick_p)
```

**c.**
```{r}
1 - pbinom(2, size = attempts, prob = sick_p)
```

### Zadanie 8.
W partii 100 ˙zar´owek 10 jest wadliwych. Kontroler jako´sci pobiera w spos´ob niezale˙zny n = 8 ˙zar´owek.
(a) Znale´z´c rozk lad zmiennej losowej X przyjmuj ,acej warto´sci r´owne liczbie wylosowanych wadliwych ˙zar´owek.
(b) Obliczy´c P(2 < X <= 5).
(c) Obliczy´c P(X < 4).
(d) Sporz ,ad´z wykres rozk ladu prawdopodobie´nstwa tej zmiennej

**a.**
```{r}
attempts = 8
detected_mistake_p = 0.1 # 10 bulbs in a 100 are bad

bulb_dist <- data.frame(x=0:attempts,p=dbinom(x=0:attempts,size=attempts,prob=detected_mistake_p))
bulb_dist
```

**b.**
```{r}
# P(2 < X <= 5)
sum(dbinom(3:5, size = attempts, prob = detected_mistake_p))
# HARD INEQUALITY (<) means that "q" is 1 closer to X - in this case, q on the left is q+1 because of the hard inequality. if it were on the right, it'd be q-1.
# SOFT INEQUALITY (<=) means that "q" remains the same - in this case, q on the right is just q because of the soft inequality
```

**c.**
```{r}
# P(X < 4) - another way to phrase this would be:
# What's the probability of detecting less than four (so at most three) light bulbs?
pbinom((4-1), size = attempts, prob = detected_mistake_p)
# remember: (q-1) when there's a hard inequality, regardless of if it's "at least" or "at most"
```

**d.**
```{r}
ggplot(data=bulb_dist,aes(x=x,y=p)) + geom_col()
```

### Zadanie 9.
Wiadomo, ˙ze dla pewnej zmiennej losowej X 
P(X = k) = [równanie które można zobaczyć w pdfie]
Przedstawi´c rozk lad tej zmiennej graficznie, obliczy´c P (X ˇ 3) i P (X = 2). Obliczy´c warto´s´c oczekiwan ,a, wariancj,e oraz odchylenie standardowe zmiennej losowej X.

```{r}
attempts = 6
probability = 0.2

# P(X >= 3) - probability that there will be at least 3 (more than 2) successes
1 - pbinom((3-1), size = attempts, prob = probability)
# "at least 3" so 2-1


# P(X = 2)
dbinom(2,size = attempts, prob = probability)
```

### Zadanie 10.
W pewnym towarzystwie ubezpieczeniowym 5% wszystkich zg laszanych szk´od stanowi ,a wypadki samochodowe. Jakie jest prawdopodobie´nstwo, ˙ze w´sr´od zg loszonych 15 szk´od liczba wypadk´ow samochodowych b ,edzie wi,eksza ni˙z 3.
```{r}
attempts = 15
car_p = 0.05

# P(X > 3) - probability that more than 3 cases (at least 4 cases) are going to be car accidents
1 - pbinom(3, size = attempts, prob = car_p)
```

### Zadanie 11.
W pewnym salonie Opla sprzedaje si,e w ci ,agu miesi ,aca ´srednio 5 samochod´ow tej marki. Jakie jest prawdopodobie´nstwo, ˙ze w miesi ,acu sprzedaneb,ed , co najwy˙zej 2 auta.

```{r}
ppois(2, lambda=5) # lambda is the expected value
```
### Zadanie 12.
Liczb,e dni opuszczonych przez student´ow w listopadzie w wylosowanej pr´obie 250 student´ow charakteryzuje poni˙zszy szereg rozdzielczy:
```{r}
days_missed <- c(0, 1, 2, 3, 4, 5)
students_amount <- c(30, 110, 50, 40, 15, 5)
d <- data.frame(days=days_missed,students=students_amount)
d
sum(students_amount)

lam <- weighted.mean(d$days,d$students) # Expected value E(X) so it's lambda
print("Teoretyczne")
ceiling(ppois(0,lam) * sum(students_amount))
ceiling(ppois(1,lam) * sum(students_amount)-ppois(0,lam) * sum(students_amount))
ceiling(ppois(2,lam) * sum(students_amount)-ppois(1,lam) * sum(students_amount))
ceiling(ppois(3,lam) * sum(students_amount)-ppois(2,lam) * sum(students_amount))
ceiling(ppois(4,lam) * sum(students_amount)-ppois(3,lam) * sum(students_amount))
ceiling(ppois(5,lam) * sum(students_amount)-ppois(4,lam) * sum(students_amount))
ceiling(ppois(6,lam) * sum(students_amount)-ppois(5,lam) * sum(students_amount))

print("Loop")
# Do loops work in R.cloud?
for (i in 0:6) {
  ceiling(ppois(i,lam) * sum(students_amount)-ppois(i-1,lam) * sum(students_amount))
}
#theory
```
(a) Zak ladaj ,ac, ˙ze liczba dni opuszczonych na uczelni w ci ,agu miesi ,aca podlega rozk ladowi Poissona, ustal liczebno´sci teoretyczne.
(b) Oblicz prawdopodobie´nstwo, ˙ze studenci opuszczaj ,a minimum dwa dni, a maksimum 4 dni zaj,e´c.

**a.**
```{r}

```

**b.**
```{r}

```

### Zadania 13.
Pewien m lody matematyk pisz ,acy swoje artyku ly w programie LATEX stwierdzi l, ˙ze pope lnia ´srednio 4 liter´owki na jedn ,a stron,e. Wybieramy losowo jedn ,a z wielu stron napisanych przez tego matematyka. Jakie jest prawdopodobie´nstwo,
˙ze znajdziemy na niej co najwy˙zej 3 b l,edy.

```{r}
lam = 4
errors = 3

# 3 or less means that we want the LOWER TAIL of the function (it's the default setting)
ppois(errors, lambda = lam, lower.tail = TRUE)

```

### Zadania 14.
Zmienna losowa X ma rozk lad Poissona z warto´sci ,a oczekiwan ,a r´own ,a 3. Wyznaczy´c P (X <= 6) oraz P (X >= 3)

```{r}
lam = 3

# P(X <= 6)
ppois(6, lambda = lam, lower.tail = TRUE) # at MOST 6 (less than 7)

# P(X >= 3)
ppois((3-1), lambda = lam, lower.tail = FALSE) # at LEAST 3 (more than 2)
```

### Zadanie 15
Dla pewnej zmiennej losowej X o rozk ladzie Poissona zachodzi warunek P (X = 0) = 0.2. Znale´z´c parametry rozk ladu tej zmiennej.
```{r}
# P(X=0) = 0.2
# k = x, ppois = 0.2
# [e^(-lambda)  * lambda^k] / k!
# so:
# [e^(-lambda) * lambda^0] / 0! = 0.2 
# [e^(-lambda) * 1] / 1 = 0.2 
# e^(-lambda) = 0.2
# -log(0.2) = lambda
-log(0.2)
# for Poisson dist E(X) = Var(X)
```
### Zadanie 16
Zmienna losowa X ma rozk lad okre´slony wed lug nast,epuj ,acej funkcji [takiej z lambdą = 4]
Wyznaczy´c warto´s´c oczekiwan ,a i odchylenie standardowe tak zdefiniowanej zmiennej
losowej oraz wyznaczy´c prawdopodobie´nstwo, ˙ze zmienna losowa:
(a) przyjmie warto´s´c r´own ,a 1;
(b) przyjmie warto´s´c nie wi,eksz ,a ni˙z 3;
(c) przyjmie warto´s´c powy˙zej 5.

**a.**
```{r}
lam = 4
#E(X)
lam
#Var(X)
lam

dpois(1,lam)
```
**b.**
```{r}
ppois(3, lam) # at most 3 (so at least 4)
```
```{r}
ppois(5, lam, lower.tail = FALSE ) # more than 5 (so at least 6)
```

### Zadanie 17
Liczba wypadk´ow samochodowych w ci ,agu dnia w pewnym mie´sciema rozk lad Poissona o warto´sci oczekiwanej wynosz ,acej ⁄ = 2. Znale´z´c prawdopodobie´nstwo, ˙ze w ci ,agu dnia w ty mie´scie b ,ed ,a mia ly miejsce co najwy˙zej 4 wypadki samochodowe.
```{r}
lam = 2
ppois(4, lam)
```
### Zadanie 18
Zadanie 18. Zmienna losowa X ma rozk lad Poissona, przy czym ⁄ = 4. Obliczy´c:
(a) P (X < 3).
(b) P (X > 5).
(c) P (X = 2).

**a.**
```{r}
lam = 4
ppois(2,lam)
```
**b.**
```{r}
lam = 4
ppois(5,lam,lower.tail = FALSE)
```
**c.**
```{r}
lam = 4
dpois(2,lam)
```
### Zadanie 19
W sk lad pewnej skomplikowanej aparatury wchodzi 150 element´owokre´slonego rodzaju. Prawdopodobie´nstwo uszkodzenia w ci ,agu rokuka˙zdego z tych element´ow jest r´owne 0,004 i nie zale˙zy od stanu pozosta lych element´ow. Obliczy´cprawdopodobie´nstwo uszkodzenia w ci ,
agu roku nie mniej ni˙z dw´och element´ow.
```{r}
k = 150
prob = 0.004
# [e^(-lambda)  * lambda^k] / k!
# [e^(-lambda) * lambda^1] / 1! = 0.004 
# e^(-lambda) * lambda = 0.004 
# lambda * e^(-lambda) = 0.004
#???
```
### Zadanie 20
Zadanie 20. Za l´o˙zmy, ˙ze pewna zmienna losowa X ma rozk lad Poissona z parametrem ⁄. Sporz ,
ad´z wykres rozk ladu prawdopodobie´nstwa zmiennej losowej X
w zale˙zno´sci od warto´sci parametru ⁄. Przyjmij ⁄ = 2, 5, 8, 10.
```{r}
dp1 <- data.frame(x = 0:20, p = dpois(x=0:20,2))
ggplot(dp1, aes(x=x, y=p)) + geom_col()

dp2 <- data.frame(x = 0:20, p = dpois(x=0:20,5))
ggplot(dp2, aes(x=x, y=p)) + geom_col()

dp3 <- data.frame(x = 0:20, p = dpois(x=0:20,8))
ggplot(dp3, aes(x=x, y=p)) + geom_col()

dp4 <- data.frame(x = 0:20, p = dpois(x=0:20,10))
ggplot(dp4, aes(x=x, y=p)) + geom_col()
        
```

# Entry Exam Cheatsheet
### Binomial
```{r}
### Binomial Distribution
# E(X) = n * p <- attempts * success probability
# Var(X) = n * p * q <- attempts * success probability * failure probability

attempts = 10 #n
succ_prob = 0.4 #p
fail_prob = 1 - succ_prob #q

# Probability of exactly X successes - P(X = exactly something)
# Let's say exactly 4 goals so P(X = 4)
dbinom(4, size = attempts, prob = succ_prob) # <- Dbinom

# Probability of at most 5 goals - P(X <= 5)
pbinom(5, size = attempts, prob = succ_prob) # <- Pbinom

# Probability of at least 7 goals - P(X >= 7)
1 - pbinom(6, size = attempts, prob = succ_prob)

# Distribution function in a table
data.frame(x=0:attempts,p=dbinom(x=0:attempts,size = attempts, prob = succ_prob))
```

###Poisson
```{r}
# P ( X = k) = [e^(-lambda)  * lambda^k] / k!
lamb = 2 #just an example

# E(X) = lambda
# Var(X) = lambda

# Exactly 4 four accidents (successes) = P(X = 4)
dpois(4, lambda = lamb)

# At most 4 accidents = P(P <= 4)
ppois(4, lambda = lamb)

# At least 3 (more than 2) accidents = P(X >= 3) or P(X > 2)
1 - ppois(2, lambda = lamb)
```

Assume that X ~ Pois(4.5). Please calculate P(X > 3.25) and provide an answer rounded up to 4 digits.
```{r}
lamb = 4.5
ex = 3.25

1-ppois(ex, lambda = lamb)

```