---
title: "Zajęcia 7"
output: html_notebook
---

Zajęcia z 26.04.22 były po polsku.

### Regresja GLM - Poisson
```{r}
# Wczytywanie danych z pliku .csv załączonego na moodle
aggdata <- read.csv(file = "beers-glm-agg.csv", encoding = "UTF-8") # argument encoding to kwestia polskich znaków
head(aggdata) # test danych

# stworzenie modelu regresji poissona
model <- glm(formula = beers ~ klm, data = aggdata, family = poisson)
summary(model)
```
**Wnioski:** Referencyjnym typem miasta są wsie (nie ma ich w podsumowaniu modelu). W tych mniejszych miejscowościach kupuje się mniej piwa niż w dużych miastach (może w ramach imprez, wesel i tak dalej?). Widać to po kolumnie "estimate" po znakach - sama interpretacja parametrów już odbywa się na danych przekształconych.

```{r}
# przekształcenie parametrów do interpretacji
exp(coef(model))[2:7]
```
**Wnioski:** W tym modelu wykładniczym wzrost x o jednostkę to wzrost y o % (poniżej 1 oznacza spadek). Pomiędzy dwoma identycznymi gospodarstwami, które różnią się tylko kategorią wieś-miasto poniżej 20k, gospodarstwo w mieście poniżej 20k będzie kupowało 72% tego co kupuje gospodarstwo na wsi.

```{r}
# Czy to jest rozkład poissona, czyli taki gdzie E(X) = Var(X)?
mean(aggdata$beers)
var(aggdata$beers)
# No raczej nie.
```

### Test dyspersji
Wykonajmy test, żeby sprawdzić czy w naszych danych wykonuje nadmierna dyspersja.
```{r}
library(AER)
```

```{r}
dispersiontest(model)
# H0 - nie ma nadmiernej dyspersji
# H1 - jest nadmierna dyspersja
```
Bardzo mała wartość p - odrzucamy hipotezę zerową. Faktycznie, w naszych danych występuje nadmierna dyspersja.

### Rootogram
```{r}
# Niezbędne paczki do wizualnej oceny poprawności modelu
install.packages("countreg", repos="http://R-Forge.R-project.org")
install.packages("xtable")
install.packages("see")
install.packages("performance")
install.packages("sjPlot")
```
```{r}
# wczytywanie pakietów
library(AER)
library(car)
library(countreg)
library(MASS)
library(sjPlot)
library(performance)
```

```{r}
countreg::rootogram(model) #package::funkcja(argument)
```
**Wnioski:** - model bardzo kiepsko dopasowuje wartości - te początkowe traktuje tak, jakby w ogóle nie istniały. Pod koniec też się wykoleja.

```{r}
performance::check_model(model, panel = F)
```
**Wnioski:** Występują problemy z homogenicznością wariancji (wykres 3). Jest dużo wartości odstających (wykres 4, czerwone punkty powinny być w ramach przerywanych zielonych linii). Reszty są asymetryczne (ostatni wykres), ale normalność reszt obchodzi nas tylko dla regresji liniowej. Można jasno stwierdzić, że model nie jest dobry.

### Dokładanie kolejnych zmiennych do modelu
Próbujemy dodać dwie zmienne (education i woj).
```{r}
model2 <- glm(formula = beers ~ klm+education+woj, data = aggdata, family = poisson)
summary(model2)
```

```{r}
dispersiontest(model2)
```
Jest odrobinę lepiej, ale wciąż średniawo.

```{r}
countreg::rootogram(model2)
```

```{r}
performance::check_model(model2, panel = F)
```

**Wnioski:** To nadal nie jest dobry model. Jest nieznacznie lepiej, ale nadal występują podobne problemy.
### Zastosowanie alternatywnego rozkładu dla modelu
Ewidentnie Poisson tu nie pasuje. Zastosujemy rozkład "negative binomial" typu I (prezentacja), inaczej quasi-poisson. To najczęstsza alternatywa do Poissona.

```{r}
model3 <- glm(formula = beers ~ klm + woj + education, data = aggdata, family = poisson()) # zwykły poisson
model4 <- glm(formula = beers ~ klm + woj + education, data = aggdata, family = quasipoisson()) # quasipoisson (NB typ I)
model5 <- glm.nb(formula = beers ~ klm + woj + education, data = aggdata) # NB typ II
```

Sprawdźmy poprawność modelu opartego o rozkład NB typu II.

```{r}
summary(model5)
```

```{r}
rootogram(model5)
```

```{r}
check_model(model5, panel = F)
```

```{r}
check_predictions(model5) # fajny model NB
check_predictions(model3) # stary, kiepski model
```

**Wnioski:** Jest git.
Porównajmy też te wyniki wizualnie i kryterium informacyjnym BIC.

```{r}
install.packages("RColorBrewer")
```

```{r}
plot_models(model3, model5, m.labels = c("Poisson", "NB"))
```

```{r}
BIC(model3, model5)
```

**Wnioski:** Mniejsza wartość dla NB - jest lepszy.

### Sprawdzanie, która zmienna jest najważniejsza.
Wykorzystujemy test ANOVA.
```{r}
Anova(model5)
```

**Wnioski:** Najważniejszym czynnikiem determinującym spożycie piwa jest województwo, potem rozmiar miejscowości a najmniej istotna jest edukacja.


```{r}
glmp <- read.csv("https://stats.idre.ucla.edu/stat/data/poisson_sim.csv")


# Exercise 1
factorvec <- factor(glmp$prog, labels = c("General", "Academic", "Vocational"))
glmp$prog <- factorvec
head(glmp)

# Exercise 2 - probably do a dispersion test or goodness of fit just to make sure
mean(glmp$num_awards)
var(glmp$num_awards)
# Probably not poisson but lets check further in:

# Exercise 3
model <- glm(formula = num_awards ~ math + prog, data = glmp, family = quasipoisson)
summary(model)

modelpois <- glm(formula = num_awards ~ math + prog, data = glmp, family = poisson)
summary(model)
# Zobaczmy czy jest ok - kontynuacja exercise 2
performance::check_model(modelpois, panel = F)
rootogram(modelpois)
dispersiontest(modelpois)

check_predictions(modelpois)



```